臺灣高等法院刑事判決　　　　　　　　94年度上易字第1075號
　　上　訴　人
　　即　自訴人　丙○○
　　被　　　告　乙○○
　　　　　　　　甲○○
上列上訴人因自訴被告侵占等案件，不服臺灣臺北地方法院93年
度自更(一)字第19號，中華民國94年5 月24日第一審判決，提起上
訴，本院判決如下：
    主  文
原判決撤銷。
本件自訴不受理。
    理  由
一、本件上訴人即自訴人之自訴意旨略以：(一)被告乙○○、甲
    ○○與自訴人丙○○均為居住在台北市○○路○段三九巷五
    、七、九號「興康華廈」之區分所有權人，被告乙○○、甲
    ○○分別於民國八十七年、八十八年擔任「興康華廈」管理
    委員會財務委員，而「興康華廈」管理委員會委員任期依規
    約與成例，均是自每年二月起至次年一月止，財務委員主要
    職務即本廈管理基金之收支、保管與報告，而每任財務委員
    於任滿移交時均應就其任內之管理基金收支使用明細列表公
    佈，並將相關帳證資料等與管理基金結餘移交予接任者。本
    案被告乙○○於八十七年擔任本廈財務委員，應於八十八年
    一月任滿移交，但其製作公佈之報表結帳日為八十七年十一
    月底，缺漏八十七年十二月與八十八年一月，共兩個月份之
    收入記載（包括管理費、停車費、基金利息收入等項），茲
    後又無任何說明或解釋，故被告乙○○顯有隱匿本廈管理基
    金部分收入之情而涉侵占罪嫌；被告甲○○於八十八年二月
    起接任財務委員，於八十九年一月底任滿移交，其製作公佈
    之報表記載收入期間為八十八年一月至十二月。該報表之起
    迄時間與被告乙○○之結帳時間明顯不能銜接。又被告甲○
    ○在前揭報表下方加註：「前任移交金額含元月份部分之管
    理費48,200，故實際經手管理費應為553,900 」一語，與被
    告甲○○另份報表記載之管理費收入總額553,900 相互對照
    ，即知被告甲○○本人承認之任內管理費總額不包含八十八
    年一月之收入48,200，該筆款項既然實際有收入發生，但不
    列入被告甲○○任內收入總額，卻又未見列於前任移交之金
    額或說明去向，若說未侵占難令人信服…被告甲○○與被告
    乙○○相互串謀，藉兩人各別報表有達一年以上之時間差距
    ，本廈區分所有權人難以注意而不察，而獲不法利益之意圖
    。(二)依本廈規約，管理基金之保管應在銀行開設本廈管委
    會名義帳戶為之，但被告二人在其任內均不依此項規定辦理
    ，致有管理基金可被任意挪用之機，自訴人雖無直接證據證
    明管理基金確有遭挪用之實，但被告二人明知有其規定而故
    意不依規定辦理，且不公開其經手之帳冊、憑證、帳戶資料
    等以供其他本廈區分所有權人查閱，又自訴人業已正式要求
    被告二人就前揭涉觸侵占部分提出說明或澄清，概未獲渠等
    置理，據此被告二人難謂無涉背信之罪。(三)另被告乙○○
    、甲○○於提出之帳冊虛列八十七年一月支付管理員年終獎
    金二萬一千元、八十七年十二月十四日洗水塔、頂樓排水管
    一萬三千元及八十七年十二月十九日水塔防漏處理二萬九千
    元，涉嫌侵占上開虛列支出款項。因認被告乙○○、甲○○
    共同涉犯刑法侵占、背信罪嫌云云等語。
二、按修正刑事訴訟法自民國92年9月1日施行後，採強制委任律
    師為代理人之自訴制度，總則編第四章第37條第1 項明定：
    自訴人應委任代理人到場，在事實審之第二審同應適用。第
    364 條規定：第二審之審判，除本章有特別規定外，準用第
    一審審判之規定，自亦應準用第319條第2項、第329條第1項
    規定，由律師為代理人，提起第二審上訴。又於92年9月1日
    前提起自訴，經判決後原有審級之訴訟關係即歸消滅，嗣當
    事人若提起上訴，乃繫屬於另一審級之開始，此時新法已經
    施行自應委任律師為代理人（參照最高法院94年度第6、7次
    刑事庭會議決議）。
三、本件上訴人即自訴人於92年9月1日修正刑事訴訟法施行前之
    92年8 月22日向第一審臺灣臺北地方法院自訴被告乙○○等
    涉犯侵占等罪，雖未委任律師為代理人，惟其自訴係於修正
    刑事訴訟法施行前提起，合乎當時刑事訴訟法之規定，其自
    訴自屬合法，則臺灣臺北地方法院於94年5 月24日判決被告
    無罪時，雖未裁定命自訴人委任律師為代理人，於法亦無不
    合。但第一審判決後，自訴人於94年6 月10日提起上訴（見
    上訴狀上所蓋臺灣臺北地方法院收狀戳所載日期）修正刑事
    訴訟法既已施行，依上開說明，自應依新法之規定，委任律
    師為代理人，茲自訴人未委任律師為代理人而提起上訴，於
    法不合，經本院於94年7月6日裁定命自訴人應於該裁定送達
    後五日內補正委任律師為代理人，並提出委任狀於本院，逾
    期即撤銷原判決改諭知自訴不受理。此裁定業於94年7月13
    日送達於上訴人收受，有送達證書附卷可稽，乃上訴人已逾
    期仍未委任律師為代理人並提出委任狀於本院，依上開說明
    ，自應由本院將原判決撤銷改判諭知不受理之判決。本判決
    並不經言詞辯論為之。
據上論斷，應依刑事訴訟法第364條、第343條、第307條、第273
條第6項、第319條第2項、第329條第2項，判決如主文。
中　　華　　民　　國　　94　　年　　7　　月　　26　　日
                  臺灣高等法院刑事第二庭
                      審判長法  官  蔡  長  溪
                            法  官  楊  貴  志
                            法  官  林  俊  益
以上正本證明與原本無異。
不得上訴。
                            書記官  周  月  琴
中　　華　　民　　國　　94　　年　　7 　　月　　27　　日
